臺灣臺北地方法院刑事判決　　　　　　　　　　　　九十二年度訴字第一七九號
　　公　訴　人　臺灣臺北地方法院檢察署檢察官
　　被　　　告　甲○○
右列被告商業會計法因等案件，經檢察官提起公訴（九十二年度偵字第一九二二二號
），因被告於本院準備程序中為有罪之陳述，嗣經本院合議庭裁定以簡式審判程序審
理，本院判決如左：
    主  文
甲○○連續以明知為不實之事項，而填製會計憑證，處有期徒刑肆月，如易科罰金，
以參佰元折算壹日。
    事  實
一、甲○○（原名李嘉興）原為翊興開發股份有限公司（下稱翊興公司）之負責人，
　　並為巨崑興業有限公司（巨崑公司）及琦揚商興業有限公司（琦提商公司）之實
　　際負責人，為稅捐稽徵法上之納稅義務人及商業會計法上之商業負責人，明知前
　　述公司與俞清企業有限公司、鋁台企業有限公司、謹嚴國際開發公司及棕格有限
　　公司並無進、銷交易之事實，自民國（下同）八十三年二月起至八十七年十二月
　　止，連續以虛進虛銷循環開立發票互抵、或以無進虛銷方式，並僅繳交小額積欠
　　營業稅，出售統一發票圖利，虛報進項金額達新台幣（下同）四億九百九十一萬
　　二百九十六元，並虛開多紙業務上登載不實之會計憑證即統一發票總金額達八億
　　二百三十八萬一千七百六十五元，持向臺北市稅捐稽徵處虛報，藉以逃漏營業稅
　　，並幫助他人逃漏營業稅計四千零十一萬九千一百十九元，足以生損害於稅捐稽
　　徵機關對於稅捐稽徵之正確性及公平性。
二、案經臺北市稅捐稽徵處移送暨臺灣臺北地方法院檢察署檢察官簽分偵查起訴。
    理  由
一、訊據被告甲○○對前開事實均坦承不諱，核與臺北市稅捐處勾稽查核之情形相符
    ，並有營業人涉嫌虛設行號相關資料表、統一發票查核名開及清單暨自動報繳年
    檔及欠稅清單附卷可資佐證，足徵被告甲○○之自白與事實相符。本件事證明確
    ，被告犯行洵堪認定，應依法論科。
二、查被告為公司法定之翊興公司負責人，亦為商業會計法規定之商業負責人，其取
　　得虛設行號開立不實統一發票作為進項憑證申報，用以逃漏營業稅，核其所為係
　　犯刑法第二百十六條、第二百十五條及稅捐稽徵法第四十一條之罪，其上開行使
　　偽造文書犯行，時間緊接，所犯係構成要件相同之罪，顯係基於概括犯意而為之
　　，應依連續犯之規定論以一罪，並依法加重其刑。被告於業務上登載不實後，復
　　持之行使，其低度之登載不實行為，為行使之高度行為所吸收，僅論以行使不實
　　登載文書罪。再統一發票除為公司負責人業務上作成之文書外，並為商業會計法
　　所稱之商業會計憑證，被告交付不實之統一發票予其他公司行號，使其等持之作
　　為進項憑證，申報作為進項稅額之扣抵，以不正當方法幫助他人逃漏稅捐，核其
　　所為，係犯商業會計法第七十一條第一款及稅捐稽徵法第四十三條第一項之罪。
　　其多次以明知不實之事項而填製會計憑證及多次幫助他人逃漏稅捐之犯行，均時
　　間緊接，罪名與構成要件相同，顯係基於概括犯意為之，亦應依連續犯規定論以
　　一罪，並依法加重其刑﹔而其所犯上開二罪，有方法結果之牽連關係，為牽連犯
　　，應從一重之商業會計法第七十一條第一款處斷。末查，被告所犯上開數罪間，
　　犯意各別，行為互殊，應分論併罰。爰審酌被告犯罪之動機、目的、智識程度、
　　所生危害及犯後坦承犯行等一切情狀，分別量處如主文所示之刑。又被告犯罪後
　　，刑法第四十一條易科罰金規定業已修正，比較修正前後結果，以修正後結果有
　　利於被告，爰依修正後刑法第四十一條第一項前段規定，諭知易科罰金之折算標
    準。
三、據上論斷，應依刑事訴訟法第二百七十三條之一第一項、第二百九十九條第一項
    前段，商業會計法第七十一條第一款，稅捐稽徵法第四十一條、第四十三條第一
    項，刑法第二條第一項前段、第十一條前段、第五十六條、第五十五條、第四十
    一條第一項前段，罰金罰鍰提高標準條例第二條，判決如主文。
本案經檢察官楊仲萍到庭執行職務。
中　　　華　　　民　　　國　　　九十三　　　年　　三　　月　　二十六　　日
                                      臺灣臺北地方法院刑事第六庭
                                          法　官  曾正龍
右正本證明與原本無異。
如不服本判決，應於判決送達後十日內，向本院提出上訴狀。
                                          書記官  彭自青
中　　　華　　　民　　　國　　　九十三　　　年　　四　　月　　  二　  　日
附錄本案所犯法條全文所犯法條：
中華民國刑法第二百十五條
從事業務之人，明知為不實之事項，而登載於其業務上作成之文書，足以生損害於公
眾或他人者，處三年以下有期徒刑、拘役或五百元以下罰金。
中華民國刑法第二百十六條
行使第二百十條至第二百十五條之文書者，依偽造、變造文書或登載不實事項或使登
載不實事項之規定處斷。
稅捐稽徵法第四十一條
納稅義務人以詐術或其他不正當方法逃漏稅捐者，處五年以下有期徒刑、拘役或科或
併科新台幣六萬元以下罰金。
稅捐稽徵法第四十三條
教唆或幫助犯第四十一條或第四十二條之罪者，處三年以下有期徒刑、拘役或科新台
幣六萬元以下罰金。
稅務人員、執行業務之律師、會計師或其他合法代理人犯前項之罪者，加重其刑至二
分之一。
稅務稽徵人員違反第三十三條規定者，除觸犯刑法者移送法辦外，處一萬元以上五萬
元以下罰鍰。
商業會計法第七十一條
商業負責人、主辦及經辦會計人員或依法受託代他人處理會計事務之人員有左列情事
之一者，處五年以下有期徒刑、拘役或科或併科新台幣十五萬元以下罰金：
一　以明知為不實之事項，而填製會計憑證或記入帳冊者。
二　故意使應保存之會計憑證、帳簿報表滅失毀損者。
三　意圖不法之利益而偽造、變造會計憑證、帳簿報表內容或撕毀其頁數者。
四　故意遺漏會計事項不為記錄，致使財務報表發生不實之結果者。
五　其他利用不正當方法，致使會計事項或財務報表發生不實之結果者。
